【裁判字號】    98,簡上,606
【裁判日期】    990211
【裁判案由】    侵權行為損害賠償
【裁判全文】
臺灣臺北地方法院民事判決             98年度簡上字第606號
上  訴  人  丙○○
            甲○○○
            華泰西門大廈管理委員會
上  一  人
法定代理人  乙○○
上列當事人間請求侵權行為損害賠償事件，上訴人對於本院臺北
簡易庭中華民國98年8月4日98年度北簡字第19973 號第一審判決
，提起上訴，本院於99年1月20日言詞辯論終結，判決如下：
    主  文
兩造上訴均駁回。
第二審訴訟費用由兩造各自負擔。
    事實及理由
壹、程序方面：
    按訴訟標的對於共同訴訟之各人必須合一確定者，適用下列
    各款之規定：一、共同訴訟人中一人之行為有利益於共同訴
    訟人者，其效力及於全體；不利益者，對於全體不生效力，
    民事訴訟法第56條第1項第1款定有明文。查本件上訴人甲○○○及華泰西門大廈管理委員會（下稱華泰西門管委會）為
    共同訴訟人，固僅有上訴人甲○○○提起上訴，因屬有利益
    於共同訴訟人之行為，效力自然及於他共同訴訟人華泰西門
    管委會，於此合先敘明。
貳、實體方面：
一、上訴人丙○○起訴主張：上訴人甲○○○受僱於上訴人華泰
    西門管委會，負責臺北市○○區○○街2 段11號華泰西門大
    廈之清潔打掃工作。上訴人甲○○○於民國96年8 月28日上
    午7時許，以濕拖方式清潔該大廈11樓之5電梯間區域時，因
    疏未注意防滑措施，又未設置地面濕滑之警告標誌，造成電
    梯前之地板濕滑，致上訴人丙○○於該日上午7 時30分行經
    該電梯口前因地板溼滑跌倒，上訴人丙○○因而受有右脛骨
    末端骨折之傷害，並支付醫藥費新台幣（下同）7 萬8444元
    、工作薪資損失25萬2000 元（每月薪資2萬1000元，自96年
    8月28日起至97年8月18日止，共12個月在家治療休養無法工
    作）。又上訴人華泰西門管委會既係上訴人甲○○○之僱傭
    人，依法應與上訴人甲○○○負連帶賠償責任，是爰依侵權
    行為之規定請求上訴人甲○○○及華泰西門管委會連帶給付
    上開醫藥費及工作損失，另併給付精神慰撫金15萬元，共計
    48萬0444元（計算式：7 萬8444元+25萬2000元+15萬元＝48
    萬0444元）等語。原審僅命上訴人甲○○○及華泰西門管委
    會連帶給付上訴人丙○○12萬元及自98年2 月18日起至清償
    日止，按週年利率百分之5 計算之利息，駁回上訴人丙○○
    其餘請求，上訴人丙○○不服提起上訴，並聲明：（一）原
    判決不利於上訴人丙○○部分廢棄；（二）上開廢棄部分，
    上訴人甲○○○及華泰西門管委會應再連帶給付上訴人丙○○36萬0444元，及自98年2 月18日起至清償日止，按週年利
    率百分之5 計算之利息。並對上訴人甲○○○與華泰西門管
    委會之上訴聲明為：駁回上訴。
二、上訴人甲○○○與華泰西門管委會則均主張：上訴人丙○○
    年逾70餘歲，事發當時以快跑衝出，上訴人甲○○○發現時
    即高喊「不要跑」，上訴人丙○○仍不予理會，故上訴人丙○○就其滑倒受傷乙節應係與有過失；又上訴人丙○○主張
    上開工作損失之部分，並未提出證明等語。原審固判命上訴
    人甲○○○及華泰西門管委會應連帶給付上訴人丙○○12萬
    元，惟上訴人甲○○○以每月僅1 萬元之薪資實無能力再負
    擔此費用；上訴人華泰西門管委會又沒有財產且一直在負債
    中，故不服提起上訴，於本院請求廢棄原判決不利部分，駁
    回上訴人丙○○於原審之訴。復就上訴人丙○○之上訴聲明
    為：駁回上訴。
三、兩造不爭執事項：
（一）上訴人甲○○○受僱上訴人華泰西門管委會，負責該大廈
      之打掃工作。
（二）上訴人丙○○於上開時、地因上訴人甲○○○打掃拖地時
      未注意防滑措施，又未設置地面濕滑之警告標誌，致上訴
      人丙○○行經時因地面濕滑滑倒，因而受有右脛骨末端骨
      折傷害，上訴人甲○○○涉嫌刑法業務過失傷害犯行部分
      ，業經上訴人丙○○提告後，經本院98年度易字第396 號
      判決認定上訴人甲○○○就上訴人丙○○之前揭傷害具有
      過失，判處拘役20日，得易科罰金確定。
（三）上訴人華泰西門管委會對上訴人甲○○○上開業務過失之
      行為應對上訴人丙○○負連帶賠償責任。
四、本件爭點：
    上訴人丙○○因上訴人甲○○○業務過失之行為受有損害，
    得請求上訴人華泰西門管委會及甲○○○連帶賠償之金額為
    何？
五、得心證之理由：
    查本件兩造就上訴人華泰西門管委會對上訴人甲○○○上開
    業務過失之行為應對上訴人丙○○負連帶賠償責任等情並不
    爭執，均僅對於連帶賠償之金額有爭議。上訴人丙○○主張
    上訴人甲○○○及華泰西門管委會應再連帶給付其工作損失
    25 萬2000元，與精神慰撫金7萬元（計算式：原請求之15萬
    元－原審僅命賠償之8萬元＝7萬元），且其並無過失，無須
    負擔約4分之1之過失責任而無過失相抵之問題等語；上訴人
    甲○○○及華泰西門管委會則均主張渠等無力負擔原審12萬
    元之賠償，且上訴人丙○○就其傷害亦有過失等語。茲就兩
    造前開有爭議之賠償項目及金額分述如下：
（一）工作損失25萬2000元部分：
 1、上訴人甲○○○及華泰西門管委會固均於98年11月13日準備
    程序表示對上訴人丙○○因此傷害受有工作損失25萬2000元
    一事表示無意見，惟在同年12月25日經本院再次訊問，上訴
    人甲○○○僅稱「他要怎麼說是他的事，但我沒有能力支付
    。如果我有能力，我當然會幫他付」等語（見本院卷第57頁
    反面、第77頁），併參上訴人甲○○○於原審之抗辯，可知
    其真意係上訴人丙○○未就其工作損失提出證明，其如有能
    力，自然願意負擔上訴人丙○○所主張之所有金額，當無得
    逕認上訴人丙○○確受有前揭工作損失，且上訴人甲○○○
    及華泰西門管委會均願意負擔之事實。
 2、又上訴人丙○○雖於本審提出由訴外人古雲開簽章之證明書
    ，上載有「本人任職於中央公寓大樓管理委員會之管理員工
    作，月薪2 萬1000元。吾是因同情丙○○先生，生活困難，
    給工作讓與之，從96年8月1日開始由丙○○接替管理員工作
    ，月薪2 萬1000元，特此證明」等語（見本院卷第34頁）；
    然此證明書乃由不知名人士以電腦自行繕打後由古雲開簽章
    ，是否確有此轉讓工作一事，已不無疑義，上訴人丙○○又
    無提出中央公寓大樓管理委員會出具之聘僱證明或薪資轉帳
    、給付等相關證明文件，自無由遽認上訴人丙○○確於受有
    上開傷害前，有份每月2萬1000元薪資之工作。
 3、綜上，上訴人丙○○主張其受有共25萬2000元工作損失乙節
    ，並無理由。
（二）原請求精神慰撫金15萬元，後經原審判命賠償8 萬元部分
      ：
 1、按不法侵害他人之身體、健康、名譽、自由、信用、隱私、
    貞操或不法侵害其他人格法益而情節重大者，被害人雖非財
    產上之損害，亦得請求賠償相當之金額，民法第195 條定有
    明文。而慰撫金之多寡，應斟酌雙方之身分、地位、資力與
    加害之程度，及其他各種情形核定相當之數額。
 2、經查，上訴人丙○○係年約8 旬之老翁，且為臺北市低收入
    戶（見本院卷第35頁），其受有之傷害為右側脛骨末端骨折
    ，在96年8 月28日住院為開放性復位與骨釘固定手術後，於
    同年9月3日出院，並於97年12月11日再入院為拔除鋼板手術
    ，至同年月22日出院，同年月29日、98年1月5日及16日各於
    骨科內診1 次，此有臺北市立聯合醫院中興院區之診斷證明
    書可佐（見本院卷第33頁、98年度附民字第67號卷第6 頁至
    第7 頁）；而上訴人甲○○○為小學畢業，雖依其97年所得
    資料，其尚有在多處工作，然其年所得共3 萬4912元（見本
    院卷第52頁），每月平均約2909元，縱加上在上訴人華泰西
    門管委會為清潔工作之每月薪資1萬元，每月仍僅收入1萬餘
    元，又其名下雖另有坐落台南市○區○○段74-89地號土地1
    筆與其上建號535號即門牌號碼台南市○區○○街110號房屋
    1 間，惟現遭臺灣臺南地方法院強制執行中，有臺灣臺南地
    方法院98年5月6日南院龍98執慎字第3372號通知可憑（見本
    院卷第65頁）；再據上訴人華泰西門管委會提出之現金帳內
    容，則可知上訴人華泰西門管委會迄至98年12月底，猶負債
    3 萬7544元（見本院卷第91頁至第93頁）。本院審酌兩造上
    開身份、地位、經濟能力及加害程度等一切情狀，認原審判
    命上訴人甲○○○及華泰西門管委會連帶賠償超過上訴人丙○○所請求金額半數即8萬元之精神慰撫金，尚屬適當。
 3、是以，上訴人丙○○請求上訴人甲○○○及華泰西門管委會
    連帶賠償精神慰撫金共15萬元，扣除原審准許之8 萬元外，
    上訴人甲○○○及華泰西門管委會應再連帶賠償7 萬元部分
    ，應無理由。
（三）上訴人甲○○○及華泰西門管委會主張上訴人丙○○與有
      過失之部分：
 1、按損害之發生或擴大，被害人與有過失者，法院得減輕賠償
    金額，或免除之，民法第217條第1項亦有明文。經查，上訴
    人丙○○於事故發生時，係以跑步方式至事故處欲搭乘電梯
    一節，除經證人丁○○於上訴人甲○○○過失傷害刑事案件
    偵查中結證明確外，丁○○在本院亦具結為相同證述（見臺
    灣臺北地方法院檢察署97年度他字第873號卷第23頁至第24
    頁、本院卷第76頁反面），堪信為真實。
 2、上訴人丙○○雖辯稱因丁○○之女友在華泰西門大廈3 樓開
    設麻將間，為恐遭兼做管理員之上訴人甲○○○找麻煩，遂
    出面作偽證云云；然上訴人丙○○就丁○○女友是否確在華
    泰西門大廈3 樓開設麻將間、上訴人甲○○○是否確兼做管
    理員、上訴人甲○○○縱兼做管理員，為何會找丁○○女友
    麻煩等情均未舉實證以佐其說。反之，丁○○不論在刑事或
    本件民事案件中均具結表示將據實陳述，本件誰勝誰敗亦與
    丁○○無利害關係，當可信一般人將不願任意甘冒偽證罪之
    風險而為虛偽證述，是應認上訴人丙○○前開空言泛稱丁○○之證言不實，為無理由。
 3、再者，上訴人丙○○雖未自認其係用跑步之方式抵達事故處
    ，惟其自稱腳步有加快一點等語（見本院卷第76頁），此已
    與其原先主張「上班時間為上午8時半至下午6時，每日固定
    於上午7時半出門，有1小時時間可從容趕赴上班，無需快跑
    趕時間」乙情，有所出入。此外，依日常生活經驗，一般人
    就算尚有足夠之時間可搭下一班電梯或公車、捷運等交通工
    具為上下班、上下課，當遇僅須稍加快腳步便可搭乘即將到
    來或離去之電梯或交通工具之情形下，一般人之心態多會加
    快腳步，甚或用跑步之方式趕上，以省去接下來之等候時間
    。是衡諸上訴人丙○○雖為年約8 旬之老翁，然在眼見電梯
    即將到達時，仍有可能與一般民眾之反應相同，欲加快速度
    趕上該班電梯，而疏未注意電梯前地板為濕滑之狀態，以上
    訴人丙○○之年紀，反應能力本較一般青壯年之成年人為慢
    ，即便僅係加快腳步，都有可能因遇前揭突發狀況反應不及
    受有傷害，如一開始即如其所主張，係從容地以一般步行方
    式行走，應可避免在濕滑地面上滑倒，縱仍因地面濕滑滑倒
    ，所造成之傷勢應會較輕微，故應認上訴人丙○○就其受有
    之傷害與有過失。
 4、準此，參酌上訴人甲○○○未於清掃時設置地面濕滑之警告
    標誌與上訴人以高達8 旬之齡猶自行加快腳步，疏未注意地
    面濕滑等情狀，原審認上訴人丙○○與有過失之程度約為 4
    分之1 ，並據之減輕上訴人甲○○○及華泰西門管委會之連
    帶賠償金額，應為適當，上訴人丙○○主張其未有過失一節
    ，並不可採。
（四）綜此，除兩造所不爭執之醫療費用7 萬8444元外，上訴人
      丙○○復於本審再次請求工作損失25 萬2000元及慰撫金7
      萬元部分，並主張其無過失等節，因未盡舉證之責且經本
      院審酌前揭情事後，認應均無理由；上訴人甲○○○及華
      泰西門管委會亦均僅空言表示渠等無能力可負擔原審判命
      之12萬元賠償金額，就渠等希望減輕之數額又未提出任何
      意見，逕請求駁回上訴人丙○○原審之訴，則應認上訴人
      甲○○○及華泰西門管委會之上訴，同均無理由。
六、綜上所述，上訴人丙○○依侵權行為之規定請求上訴人甲○○○及華泰西門管委會連帶賠償12萬元，洵屬有據，應予准
    許；逾此部分，即屬無據，應予駁回。上訴人甲○○○及華
    泰西門管委會上訴主張上訴人丙○○與有過失，原審判命渠
    等連帶賠償之金額過高乙情，亦無可採，同應駁回。是原審
    判命上訴人甲○○○及華泰西門管委會應連帶給付上訴人丙○○12萬元，及自98年2 月18日起至清償日止，按週年利率
    百分之5 計算之利息，於法並無不合。兩造上訴意旨指摘原
    判決不當，求予廢棄改判，為無理由，應予駁回渠等上訴。
七、本件事證已臻明確，兩造其餘攻擊防禦方法與判決之結果不
    生影響，爰不另贅論，併此敘明。
八、訴訟費用負擔之依據：民事訴訟法第78條、第85條第2 項。
中    華    民    國    99    年    2     月    11    日
                  民事第二庭  審判長法  官  張松鈞
                                    法  官  陳秀貞
                                    法  官  羅郁婷
以上正本係照原本作成。
本判決不得上訴。
中    華    民    國    99    年    2     月    11    日
                                    書記官  楊婷雅

司法院資訊處製作；財團法人民間司法改革基金會備份。
